臺灣高等法院臺中分院刑事判決
110年度上訴字第1917號
上  訴  人  
即  被  告  廖偉勛




選任辯護人  廖偉成律師
上列上訴人因違反毒品危害防制條例等案件，不服臺灣彰化地方
法院110年度訴字第517號中華民國110年9月1日第一審判決（起
訴案號：臺灣彰化地方檢察署110年度偵字第5195號；及移送併
辦案號：110年度偵字第8418、8448號），提起上訴，本院判決
如下：
    主  文
上訴駁回。
    事  實
一、廖偉勛明知愷他命係屬毒品危害防制條例第2條第2項第3款
    所公告列管之第三級毒品，並為行政院依懲治走私條例第2
    條第1項公告之管制進出口物品，未經許可不得非法運輸進
    入我國境內，竟為獲取報酬，與真實姓名年籍不詳、綽號「
    鐵仔」之成年男子共同基於運輸第三級毒品、私運管制物品
    進口及行使偽造私文書之犯意聯絡，先由「鐵仔」於民國11
    0年3月底某日時，以不詳方式訂購愷他命，再由真實姓名年
    籍、自稱「00 00000」之人在義大利某處所，將淨重2472.2
    4公克之愷他命之包裹1個(報單號碼：CU10570XN50，主提單
    號碼：00000000000、分提單號碼：96VW46SYWTY）交付不知
    情之000國際快遞公司（下稱000公司）運送；該包裹嗣於11
    0年4月15日運送入臺，000公司於同日與廖偉勛聯絡，並傳
    真個案委任書1張予廖偉勛填載，廖偉勛即冒用「蔡○○」名
    義填載該委任書，足以生損害於「蔡○○」及000公司對於委
    任書真實性之管理。廖偉勛復於110年4月19日上午11時30分
    許，接獲000公司人員電話聯絡取件，即於同日中午12時許
    ，前往彰化縣○○鄉○○路00號之復興宮領取前述國際郵包，並
    接續在000公司之DELIVERY RECORD上偽簽「蔡○○」之署名，
    以表明係「蔡○○」簽收、取貨，且向不知情之貨運司機行使
    ，足以生損害於「蔡○○」及000公司對於客戶簽收包裹管理
    之正確性。然於110年4月15日，財政部關務署臺北關檢查自
    義大利運送來台之包裹時，發現內容物疑似第三級毒品愷他
    命，予以查扣並函送法務部調查局調查，經以氣相層析質譜
    法測試後，發現含有第三級毒品愷他命成分，遂於廖偉勛前
    往領取包裹時，當場以現行犯逮捕，並扣得上揭包裹1個、
    上揭委任書1張及廖偉勛所有之iPhone 12 pro max手機（含
    門號0000000000號SIM卡1張）及iPhone 6S手機各1支。
二、案經法務部調查局彰化縣調查站、內政部警政署保安警察第
    三總隊第一大隊報請臺灣彰化地方檢察署檢察官偵查起訴。
    理  由
壹、證據能力部分：
一、按被告以外之人於審判外之陳述雖不符刑事訴訟法第159條
    之1至第159條之4等4條之規定，而經當事人於審判程序同意
    作為證據，法院審酌該言詞陳述或書面陳述作成時之情況，
    認為適當者，亦得為證據。當事人、代理人或辯護人於法院
    調查證據時，知有刑事訴訟法第159條第1項不得為證據之情
    形，而未於言詞辯論終結前聲明異議者，視為有前項之同意
    ，刑事訴訟法第159條之5定有明文。該條立法意旨在於傳聞
    證據未經當事人之反對詰問予以核實，原則上先予排除。惟
    若當事人已放棄反對詰問權，於審判程序中表明同意該等傳
    聞證據可作為證據；或於言詞辯論終結前未聲明異議，基於
    尊重當事人對傳聞證據之處分權，暨證據資料愈豐富，愈有
    助於真實發見之理念，且強化言詞辯論主義，使訴訟程序得
    以順暢進行，上開傳聞證據亦均具有證據能力。經查，本件
    以下所引用被告以外之人於審判外之言詞或書面陳述，業經
    於審理期日踐行調查證據程序，檢察官、被告及辯護人均已
    當庭表示無意見，且迄至言詞辯論終結前亦未聲明異議，本
    院審酌該等言詞或書面陳述之製作及取得，並無證據顯示有
    何違背程序規定而欠缺適當性之情事，認以之為證據應屬適
    當，自均有證據能力。
二、又按除法律另有規定外，實施刑事訴訟程序之公務員因違背
    法定程序取得之證據，其有無證據能力之認定，應審酌人權
    保障及公共利益之均衡維護，刑事訴訟法第158條之4定有明
    文。查本件以下所引用之非供述證據，經本院於審理中提示
    並告以要旨而為調查時，檢察官、被告及辯護人均未表示無
    證據能力，本院審酌該等證據作成及取得之程序均無違法之
    處，依上開規定之反面解釋，亦應認均有證據能力。
三、再按被告之自白，非出於強暴、脅迫、利誘、詐欺、疲勞訊
    問、違法羈押或其他不正之方法，且與事實相符者，得為證
    據，刑事訴訟法第156條第1項定有明文。本件被告於審理中
    所為之自白，並未提出其他可供證明被告究有如何之遭受「
    強暴、脅迫、利誘、詐欺、疲勞訊問、違法羈押或其他不正
    之方法」始為自白之證據，以供本院得以即時調查審認，被
    告所為之自白，堪認出於自由意志，得採為本件判決之基礎
    。
貳、實體部分：
一、上開犯罪事實，業據上訴人即被告廖偉勛（下稱被告）於警
    詢、偵查、原審及本院審理中均坦承不諱，核與證人李○○於
    偵查中證述（見他字第956號卷第31至35頁）之情節相符，
    並有財政部關務署臺北關110年4月15日北稽核移字第110010
    0537號函文（見偵字第8418號卷第85、86頁）、進口快遞貨
    物簡易申報單（見偵字第8418號卷第88頁）、包裹單據、調
    查局桃園市調查處疑似毒品初步篩檢表暨氣相層析質譜圖（
    偵字第8418號卷第76至78頁）、調查局110年5月11日調科壹
    字第11023204200鑑定書（偵字第5195號第171頁）、職務報
    告（含行車紀錄及照片）、扣案物品照片、000公司簽收單
    、通聯調閱查詢單（見他字第956號眷第18頁）等在卷可稽
    ，且有第三級毒品愷他命1包（驗餘淨重2472.19公克）及個
    案委任書1紙扣案可資佐證，足認被告上開任意性之自白均
    與事實相符，應堪採信。本案事證明確，被告上開犯行堪以
    認定，應予依法論科。
二、論罪科刑：
  ㈠按刑法第217條所稱之「偽造署押」，係指行為人冒用本人名
    義在文件上簽名或為民法第3條第3項所稱指印之類似簽名之
    行為者而言，故倘行為人係以簽名之意，於文件上簽名，且
    該簽名僅在於表示簽名者個人身分，以作為人格同一性之證
    明，除此之外，再無任何其他用意者，即係刑法上所稱之「
    署押」，若於做為人格同一性之證明外，尚有其他法律上之
    用意者（例如表示收受某物之用意而成為收據之性質、表示
    對於某事項為同意之用意證明），即應該當刑法上之「私文
    書」（最高法院93年度台上字第1187號、90年度台上字第60
    57號判決意旨參照）。查被告因對於本案包裹內含違禁物有
    所認識，為避免自己的真實身分曝光，而於委任書及DELIVE
    RYRECORD之簽名欄偽簽「蔡○○」署名以表彰「蔡○○」委任00
    0辦理通關及具領包裹之意思表示，均具法律上用意及證明
    ，當屬刑法上之私文書，而屬偽造私文書無誤；檢察官就此
    部分認為被告僅構成偽造署押罪，應有誤會。
  ㈡按愷他命係毒品危害防制條例第2條第2項第3款所規定之第三
    級毒品，亦屬行政院依懲治走私條例第2條第3項規定公告之
    「管制物品管制品項及管制方式」第1項第3款之管制進出口
    物品，不限其數額，均不得私運。是核被告所為，係犯毒品
    危害防制條例第4條第3項之運輸第三級毒品罪、懲治走私條
    例第2條第1項之私運管制物品進口罪及刑法第216條、第210
    條之行使偽造私文書罪。又被告前後2次偽造私文書之行為
    ，係基於單一犯意接續所為，構成接續犯而應論以一罪。再
    被告偽造「蔡○○」之署名，係偽造私文書之階段行為，偽造
    私文書之低度行為，復為行使之高度行為所吸收，均不另論
    罪。另被告持有純質淨重5公克以上之第三級毒品之行為，
    應為運輸之高度行為所吸收，亦不另論罪。至起訴意旨雖漏
    列被告涉犯刑法第216條之行使偽造私文書罪，然本院於審
    理時就此部分事實為實質之調查，又被告已就該事實為實質
    之答辯，縱漏未告知該罪名，對被告防禦權之行使並無實質
    上之妨礙，附此敘明。
　㈢被告利用不知情之000公司遂行運輸、私運第三級毒品即管制
    物品進口，為間接正犯。又被告與「鐵仔」就上開犯行，有
    犯意聯絡及行為分擔，應論以共同正犯。
　㈣被告與「鐵仔」共同運輸第三級毒品愷他命進口後，偽造個
    案委任書，復於000公司送貨員送交上開包裹時，偽造「蔡○
    ○」署名交付送貨員而行使之，其上揭行為目的係在順利領
    得毒品貨物，而領取毒品貨物亦屬運送行為之一部，應評價
    為法律上之一行為，而同時觸犯上開數罪名，為想像競合犯
    ，依刑法第55條前段規定，從一重之運輸第三級毒品罪處斷
    。　
  ㈤按犯第4條至第8條之罪於偵查及歷次審判中均自白者，減輕
    其刑，毒品危害防制條例第17條第2項定有明文。被告對於
    上開運輸第三級毒品之犯罪事實，於偵查、原審及本院審理
    中均自白犯罪，爰依毒品危害防制條例第17條第2項規定，
    減輕其刑。
　㈥按毒品危害防制條例第17條第1項所謂「供出毒品來源，因而
    查獲」，須被告詳實供出本案毒品來源具體事證，因而使有
    偵查（或調查）犯罪職權的公務員知悉，而對該上游人員發
    動偵查（或調查），並因而破獲其犯罪者而言。經查，被告
    雖供稱：我的上手外號叫「鐵牛」，不知身實姓名，我有提
    供跟鐵牛碰面的地點，但我不知他住哪裡云云；然經原審及
    本院函詢臺灣彰化地方檢察署及本案承辦之調查機關，結果
    均未查獲被告所稱之毒品上游等情，有臺灣彰化地方檢察署
    110年7月30日彰檢秀義110偵5195字0000000000號函、110年
    11月9日彰檢秀義110偵5195字第1109042595號函、法務部調
    查局彰化縣調查站110年7月15日彰緝00000000000號函、110
    年11月11日彰緝字第11062556940號函、內政部警政署保安
    警察第三總隊第一大隊110年11月8日保三壹警偵字第110001
    2167號函暨檢附職務報告附卷可稽（見原審卷第113至115頁
    、本院卷第85至87、89、91至92頁），難認有因被告之供述
    而查獲其他正、共犯，與上開規定之要件不合，是被告自不
    得依上開規定減輕或免除其刑。
　㈦辯護人雖認本件有刑法第59條減輕其刑之適用等語；然本院
    考量第三級毒品愷他命，對社會秩序及國民健康危害甚鉅，
    被告智識健全，對政府嚴格查緝販賣毒品之行為，自無不知
    之理，竟仍為本案運輸犯行，且總計運輸之愷他命驗餘淨重
    達2472.19公克（純質淨重達1989.91公克），倘流入市面，
    恐戕害他人健康、助長毒品氾濫之風，嚴重影響社會治安，
    實難認被告所為有何特殊之原因或環境客觀上足以引起一般
    人之同情，而於被告依毒品危害防制條例第17條第2項之規
    定減輕其刑後，猶嫌過重之情形，尚與刑法第59條規定要件
    未合。
三、原審經審理結果，認被告罪證明確，並審酌被告正值青年，
    非無謀生能力，竟漠視法律規定，鋌而走險，而以上開方式
    ，運輸本案愷他命包裹，驗餘淨重達2472.19公克（純質淨
    重達1989.91公克），倘順利收受、轉手，勢將加速毒品之
    氾濫，危害民眾之身體健康，造成社會治安敗壞，危害甚鉅
    ；惟考量本案愷他命包裹未及流入市面即遭查獲，尚未造成
    重大不可彌補之損害，且被告犯後坦承犯行；兼衡被告犯罪
    之動機、目的、手段、參與程度、所受利益、生活狀況及智
    識程度等一切情狀，量處有期徒刑4年6月。另說明沒收部分
    ：㈠扣案如附表編號1所示之結晶檢品1包（驗餘淨重2472.19
    公克），為第三級毒品愷他命，此有上開鑑定書1份可稽，
    屬違禁物，應依刑法第38條第1項之規定，宣告沒收。㈡扣案
    如附表編號2、3所示之手機2支，為被告本案運輸毒品所用
    之物，業經被告於審理時供述明確，爰依毒品危害防制條例
    第19條第1項之規定，均沒收。㈢扣案如附表編號4所示之個
    案委任書，為被告犯罪所生之物，且為被告所有，自應依刑
    法第38條第2項前段規定，宣告沒收，至其上被告所偽造之
    「蔡○○」簽名3枚，係屬偽造之私文書之一部分，已因該委
    任書沒收而包括在內，自無庸重為沒收之諭知。又被告雖於
    DELIVERY RECORD上簽收欄偽造「蔡○○」簽名1枚（附表編號
    5），惟該文書已交由送貨員收執，非被告所有，自無從宣
    告沒收，而其上偽造之署名，不問屬於被告與否，應依刑法
    第219條之規定，宣告沒收。㈣被告因於收受包裹時即遭查緝
    ，尚未實際取得報酬乙節，業經被告供述在卷，是無從宣告
    沒收犯罪所得。㈤扣案之K盤1個，與本件犯罪無涉，爰不予
    宣告沒收等情，核其認事、用法、量刑均無不當。
四、被告上訴雖謂：⑴本件有供出上手，應依毒品危害防制條例
    第17條第1項規定減輕其刑；⑵請求依刑法第59條規定減輕其
    刑；⑶另原審量刑過重，請求從輕量刑云云。惟查：⑴本件被
    告並無符合供出毒品來源而查獲之情形，自無從適用毒品危
    害防制條例第17條第1項減輕其刑，已如前述。⑵又被告就上
    開犯行，並無客觀上足以引起一般人同情之情形，自無從依
    刑法第59條減輕其刑，亦如前述。⑶又按量刑之輕重係屬事
    實審法院得依職權自由裁量之事項，茍已斟酌刑法第57條各
    款所列情狀而未逾法定刑度，即不得遽指為違法（最高法院
    72年度台上字第6696號、75年度台上字第7033號判例可資參
    照）。又在同一犯罪事實與情節，如別無其他加重或減輕之
    原因，下級審法院量定之刑，亦無過重或失輕之不當情形，
    則上級審法院對下級審法院之職權行使，原則上應予尊重（
    最高法院85年度台上字第2446號判決亦可參照）。本件原審
    判決已依刑法第57條之規定審酌被告上開一切情狀而量處上
    述罪刑，核其認事用法並無不當，所處之刑符合「罰當其罪
    」之原則，並無輕重失衡之情形，是其上訴認原判決所量處
    之刑度過重，亦無理由，應予駁回。
五、檢察官移送併辦部分（110年度偵字第8418、8448號），與
    本案檢察官起訴之犯罪事實為事實上同一之案件，為起訴效
    力所及，自應併予審理。
據上論斷，應依刑事訴訟法第368條，判決如主文。
本案經檢察官鄭安宇提起公訴及移送併辦，檢察官陳佳琳到庭執
行職務。
中　　華　　民　　國　　110 　年　　12　　月　　14　　日
            刑事第五庭    審判長法　官  鄭  永  玉
    　　　　　　　　　　　　　　法　官  周  莉  菁
  　　　　　　　　　　　　　　　法　官  卓  進  仕
以上正本證明與原本無異。     
如不服本判決應於收受送達後20日內向本院提出上訴書狀，其未
敘述上訴之理由者，並得於提起上訴後20日內向本院補提理由書
（均須按他造當事人之人數附繕本）「切勿逕送上級法院」。
因疫情而遲誤不變期間，得向法院聲請回復原狀。
                                書記官  廖  家  莉 
　　　　　　　　　　　　　　　　
中　　華　　民　　國　　110 　年　　12　　月　　14　　日


附錄本案論罪科刑法條：
毒品危害防制條例第4條第3項
製造、運輸、販賣第三級毒品者，處7年以上有期徒刑，得併科
新臺幣1千萬元以下罰金。

懲治走私條例第2條第1項
私運管制物品進口、出口者，處7年以下有期徒刑，得併科新臺
幣3百萬元以下罰金。

刑法第216條（行使偽造變造或登載不實之文書罪）
行使第210條至第215條之文書者，依偽造、變造文書或登載不實
事項或使登載不實事項之規定處斷。
刑法第210條（偽造變造私文書罪）
偽造、變造私文書，足以生損害於公眾或他人者，處5年以下有
期徒刑。

附表：
編號 物品、文件名稱 備註  1 第三級毒品愷他命1包 驗餘淨重2472.19公克（參法務部調查局110年5月11日調科壹字第11023204200號鑑定書，110年度偵字第5195號偵查卷第171頁）  2 蘋果牌IPHONE 12 pro max行動電話1支（含門號0000000000號SIM卡1張）   3 蘋果牌IPHONE 6S行動電話1支   4 個案委任書1張 委任人欄偽造「蔡○○」之簽名1枚、負責人姓名欄偽造「蔡○○」之簽名1枚、簽章欄偽造「蔡○○」之簽名1枚（110年度偵字第5195號偵查卷第35頁）  5 DELIVERY RECORD上簽收欄偽造「蔡○○」之簽名1枚 110年度偵字第5195號偵查卷第17頁